【裁判字號】    95,訴,358
【裁判日期】    971118
【裁判案由】    返還不當得利
【裁判全文】
臺灣苗栗地方法院民事判決               95年度訴字第358號
原      告  戊○○
            丁○○
共      同
訴訟代理人  洪嘉鴻律師
複  代理人  壬○○律師
被      告  乙○○
訴訟代理人  賴思達律師
上列當事人間請求返還不當得利事件，本院於97年10月31日言詞
辯論終結，判決如下：
    主      文
被告應給付原告新台幣貳佰萬元，及自民國九十五年九月十六日
起至清償日止，按年利率百分之五計算之利息。
訴訟費用新台幣貳萬零捌佰元由被告負擔。
本判決於原告以新台幣陸拾陸萬柒仟元供擔保後，得假執行。但
被告如以新台幣貳佰萬元為原告預供擔保，得免為假執行。
    事實及理由
一、原告起訴主張：
（一）被告前於民國93年2 月間向原告宣稱，預定募集9 股資金
      ，集資向訴外人己○○、甲○○購買坐落苗栗縣通霄鎮○○段364 、364-1 、626 、627 、627-1 、627-2 、627-
      6 、627-7 、627-8 、628 、633 、634 、636 、638 、
      642 、643 、644 、645 、645-1 、645-2 等20筆土地（
      下稱系爭土地），進行合夥開發，而投資之方式，係以購
      買系爭土地之價額，平均分攤算出每股之出資額，每股之
      出資人取得系爭土地應有部分1/9 （有系爭土地共有人及
      持分比例表），日後再進行土地之開發事宜，原告並交付
      新臺幣（下同）522 萬元予被告作為投資購買系爭土地之
      金額。
（二）然查，被告係使用詐術，向原告等合資購買人聲稱系爭土
      地向己○○購買之金額為每甲500 萬元，並提出不實之買
      賣契約，記載系爭土地買賣總價金為4,670 萬元以取信於
      原告，然經臺灣苗栗地方法院檢察署偵查結果，被告實際
      購買系爭土地之金額僅為每甲305 萬元，且尚扣除系爭土
      地上遷移墓地所需費用，實際購地之總價額僅為2,743 萬
      ，據此計算，原告取得系爭土地應有部分1/9 之對價應僅
      為3,047,777 元（27,430,000÷9 ＝3,047,777） ，被告
      顯然未將原告交付之資金全部投入購買系爭土地。依兩造
      之約定，係以被告購地之金額除以出資之總人數計算原告
      應出資之金額；原告交付被告金錢之法律關係，係委任被
      告擔任全體買受人之代表，向己○○、甲○○購買系爭土
      地，是原告與被告間係屬委任關係，於原告取得系爭土地
      之應有部分後，即因委任事項辦理完成而告終止，原告並
      以本起訴狀表明終止與被告之委任關係，則被告就原告溢
      付之購地款，即無繼續保有之法律關係，已構成不當得利
      而應返還。原告爰依侵權行為損害賠償請求權及不當得利
      返還請求權向被告請求返還差價。並聲明：被告應給付原
      告2,000,000 元及自起訴狀繕本送達翌日起至清償日止，
      按年利率5 ％計算之利息；並陳明願供擔保，請准宣告假
      執行。
（二）對被告抗辯之陳述：
（１）訴外人庚○從未仲介原告與被告進行土地買賣，係被告主
      動向原告招募買地之資金，是被告辯稱原告係經由庚○仲
      介向被告買地，並非實在，至於庚○是否有因其介紹原告
      出資，而自被告處取得100 萬元，為庚○與被告間之約定
      ，原告並不知悉，與原告亦無關。且如庚○為買賣仲介人
      ，依土地買賣仲介慣例，除得向出賣人收取仲介費外，亦
      得向買受人收取仲介費，本件則僅有被告單方支付仲介費
      ，且被告轉賣原告522 萬元之價額，僅有217 萬元之獲利
      ，仲介費卻高達100 萬元，亦與常情不符。又倘如被告所
      述，原告如係向被告買受土地，應有買賣契約書為證，而
      被告迄今尚未提出買賣契約，且原告取得系爭土地應有部
      分係直接自己○○、甲○○移轉而來，被告並未先取得所
      有權登記，再移轉予原告，原告豈有可能於被告尚未取得
      土地所有權之前，即與被告訂立買賣契約並交付價金，是
      被告所述並非真實。
（２）至被告聲稱於92年7 月26日開始給付土地價款予己○○，
      至93年3 月1 日止已支付1 千萬元等情，依通常情形，被
      告與己○○之買賣契約書應於92年7 月26日前即已簽訂，
      否則被告何以願先行支付1 千萬元，復觀之被告所提出之
      買賣契約書，簽約日期為93年3 月8 日，與被告所言完全
      不符。且該買賣契約書第2 條之記載為每台甲500 萬元，
      總價4,670 萬元，於第2 頁頁尾始註記以每台甲305 萬元
      成交，如被告與己○○於92年7 月即已談妥買賣價金為每
      台甲305 萬元，總價為2,743 萬元，其於93年3 月8 日製
      作契約書時，直接將價金載明於契約書第2 條即可，無須
      以註記方式更正。是被告所提出之93年3 月8 日買賣契約
      書，非被告所稱於92年7 月向己○○買受系爭土地之契約
      書，而係基於與原告等人之合資購買協議於93年3 月8 日
      始與己○○談定買賣細節而製作買賣契約書。被告係利用
      該份契約書上買賣金額前後記載不同，交付不完整之契約
      書影本予庚○，再轉交原告等出資人，隱匿最後以每台甲
      305 萬元成交之事實，向原告詐騙金錢等情，與庚○證稱
      其於93年底發現被告於97年3 月8 日交付其影印之買賣契
      約書並不完整後，即向被告索討買賣契約書正本觀閱，遭
      被告卻一再推拖拒絕等語相符，足證被告係蓄意隱瞞真實
      買賣價金，而為騙取原告之金錢。
（３）另證人庚○於本院95年度訴字第331 號案件（下稱另案）
      出庭作證，自其證詞可知，被告係要求庚○招募他人合資
      向己○○購買土地，並非請庚○仲介他人向自己購買土地
      ，且因招募人數不足，庚○自己加入合資行列，出資522
      萬元（實際出資422 萬元，仲介費抵付100 萬元），足證
      被告稱庚○仲介原告向其買受系爭土地，並取得由被告支
      付之仲介費100 萬元，純屬虛構。且庚○並證稱其所招攬
      之出資人僅有周進榮及邱麗＿二人，並無原告，倘庚○早
      已知悉被告係先向己○○以每甲305 萬元購買系爭土地，
      豈會自己以每甲500 萬元之價額向被告承購系爭土地，足
      證被告於於97年9 月12日以證人身分證稱，其係向庚○表
      明已先向己○○以每甲305 萬元購得系爭土地，再請庚○
      仲介他人轉買，亦屬不實。再者，被告及庚○均有從事不
      動產交易仲介事業之背景，當知不動產買賣依法必須製作
      書面契約，被告主張係其轉賣系爭土地與原告，卻無買賣
      契約為憑，難以採信。
（４）本件原告係於94年3 月間，查知被告有浮報購地款之情形
      ，蒐集相關資料後於94年7 月間向調查局提出檢舉，此可
      調閱刑事偵查卷可明。是原告最早知悉有侵權事實之時間
      ，係為94年之後，而原告係於95年9 月12日提起本件訴訟
      ，並未逾越侵權行為損害賠償請求權之消滅時效期間。
二、被告則以：
（一）系爭土地原為己○○、甲○○所有，其等於92年5 月30日
      委託擔任仲介業之被告以每甲500 萬元代為尋覓買主，嗣
      後被告評估系爭土地蘊藏溫泉、有增值空間，遂於92年7
      月間向己○○、甲○○表示欲自行以相同價格買受系爭土
      地，並以分期付款方式給付價金，經己○○、甲○○允諾
      而買賣成立；後被告以系爭土地內有太多墓地為由，與己○○、甲○○議價至每甲305 萬元，復因己○○、甲○○
      同意扣除遷移墓地費用105 萬元，是總價為2,743 萬元。
      被告遂自92年7 月26日起分期給付買賣價金，至92年底，
      被告為減輕資金壓力，另邀集訴外人林桂桃、張林蘭、辛○○共同出資購買，嗣後被告與林桂桃、張林蘭、辛○○
      共同決定將系爭土地中5/9 之持分以每甲500 萬元之價格
      轉售他人，賺取差價，以降低其取得系爭土地之成本。93
      年2 月間，庚○得知被告等人欲轉售系爭土地5/ 9之持分
      ，乃表示願為被告尋覓買主，但仲介成交後須給付庚○
      100 萬元之居間報酬，經被告應允，庚○乃邀集訴外人邱
      麗＿、周進榮、丙○○、陳寬裕，連同庚○自己共5 人，
      向被告買受系爭土地5/9 之持分（每人1/9） ，每人給付
      買賣價金522 萬元，庚○則因扣除100 萬元之仲介費僅付
      款422 萬元。而被告自92年7 月26日起至93年3 月1 日止
      ，陸續支付1,000 萬元予己○○、甲○○，嗣後又陸續支
      付1,743 萬元，共2,743 萬，並於93年3 月8 日與己○○
      、甲○○正式簽訂買賣契約，於93年3 月23日移轉登記持
      分予各出資購買之人或其指定之人（原告二人即丙○○指
      定移轉登記之人）。且本案業經原告提出告訴，經臺灣苗
      栗地方法院檢察署以95年度偵字第1968號不起訴處分在案
      ，其不起訴理由除肯認上揭被告所述外，亦已否定有原告
      所稱詐欺情事。又被告前揭所述亦與證人辛○○於偵查中
      結證稱：「乙○○在好幾年前，有跟我跟張林蘭、我叔母
      林桂桃三人說她有一塊土地，一甲地305 萬，旁邊的地一
      甲是500 萬，要開發溫泉，且通霄鎮公所也積極推這案子
      ，她說她錢不夠，她說是否大家願意向外招攬有無人有意
      思要買這塊地，我們如果有介紹人以市價500 萬來買，我
      們四人包括乙○○就可以少出一些錢。」、「乙○○除了
      找我們三人合夥，沒有找其他人。後來庚○說她可以介紹
      ，但她要仲介費100 萬，她後來有向周進榮、苑裡李綜合
      醫院院長或副院長的太太邱麗利介紹」等語相符（見95年
      度偵字第1968號不起訴處分書），足證被告確係轉賣系爭
      土地持分予邱麗利、周進榮、丙○○、陳寬裕、庚○等五
      人，並無詐欺或不當得利之情事。
（二）按民法第760 條規定不動產物權之移轉或設定，應以書面
      為之。但關於買賣不動產之債權契約，乃非要式行為，若
      雙方就其移轉之不動產及價金業已互相同意，則其買賣契
      約即為成立（最高法院57年台上字第1436號判例參照）。
      是原告主張不動產買賣應以書面為之，兩造間無簽訂買賣
      契約書，而否認有買賣契約之存在，顯有誤會，況被告係
      將系爭土地持分轉賣原告之父丙○○，與原告間本即無任
      何法律關係存在。且本件被告與林桂桃、張林蘭、辛○○
      購買系爭土地係約定以分期付款之方式給付買賣價金，在
      分期給付買賣價金之期間，復將系爭土地其中5/9 之持分
      轉售邱麗＿、周進榮、丙○○、陳寬裕、庚○五人，而渠
      等之買賣價金亦係分次給付，因此系爭土地當然須俟買賣
      價金完全付清，才由己○○、甲○○直接登記予出資購買
      之人或其指定之人，此為系爭土地持分未先移轉登記予被
      告，再由被告移轉登記予邱麗＿、周進榮、丙○○、陳寬
      裕、庚○等五人之緣由。又原告所稱之「投資比例表」，
      係原告賦予之名稱，實則該表乃系爭土地辦理移轉登記時
      ，附於土地移轉登記申請書之各登記名義人應有部分比例
      之分配表，憑以辦理應有部分之登記，並非合夥關係之投
      資比例。
（三）再者，原告主張請求侵權行為損害賠償，依原告之主張其
      自93年2 月即受被告詐欺，惟原告遲至95年9 月起訴，已
      逾2 年之時效。又原告主張不當得利，但在未合法撤銷被
      詐欺之意思表示前，乃有法律上之原因，不構成不當得利
      。並聲明：原告之訴及假執行之聲請均駁回；並陳明如受
      不利判決，願供擔保請准宣告免假執行。
三、查兩造不爭執之事實為：
（一）系爭土地原為己○○、甲○○所有，其等於93年3 月8 日
      與被告簽訂不動產買賣契約書，由被告向二人買受系爭土
      地，買賣契約記載買賣價金經雙方議定每台甲價金500 萬
      元，合計4,670 萬元。該買賣契約書最末註明「經雙方協
      議同意以每台甲305 萬元成交」，該條款係簽約後於93年
      5 月31日價金付清時，己○○應被告要求而寫上。而系爭
      土地由被告與己○○、甲○○於93年3 月8 日簽約時即已
      達成協議，係約定以每甲305 萬元成交，再扣除墓地遷移
      費105 萬元，被告與出賣人實際達成合意之買賣價格為2,
      743 萬元。而該買賣契約書原本，被告並未提供原告閱覽
      ，原告於系爭土地過戶前亦從未知悉被告實際之買受價格
      為2,743 萬元。
（二）系爭土地由己○○、甲○○於93年3 月23日過戶於原告2
      人應有部分各1/18，原告亦已將價金522 萬元交付被告。
四、本件兩造所爭執者，乃系爭土地是否由被告出賣於原告？抑
    或係由被告邀集原告等人共同集資向己○○、甲○○購買系
    爭土地？被告是否施用詐術使原告陷於錯誤而購買系爭土地
    ？經查：
（一）按原告於起訴原因已有相當之證明，而被告於抗辯事實並
      無確實證明方法，僅以空言爭執者，當然認定其抗辯事實
      之非真正，而應為被告不利益之裁判，最高法院著有18年
      上字第1679號。
（二）原告主張係被告邀集原告等人合資購買系爭土地乙節，業
      據其提出投資比例表為證。證人庚○於本院審理時證稱：
      「我、林桂桃、被告等3 人之原意就是約10個人來合夥買
      土地，因為被告說土地若由他人仲介非常可惜…丙○○（
      即原告之父）我之前不認識，是被告自己找的。第一次談
      此事時，只有我們3 人參與，被告說這塊土地原本是要介
      紹給別人，因為中壢已經有人要買，被告想買但是資金不
      夠，所以我們當時談3 天以內要將人找齊…一個先找周進
      榮，陳寬裕是周進榮的同學，丙○○是被告認識的。最後
      丙○○和陳寬裕加入，共八人，最後又說人還是不夠，所
      以我加入。（八人湊足的時候，是否有先打照面開會？）
      有。在隔幾天在被告家的停車場，晚上，約是93年3 月初
      的時候。我們湊足的九人包含我、林桂桃、張林蘭、周進
      榮、陳寬裕、丙○○、被告、辛○○、及一位陳先生，但
      是後來他就退出了，是邱麗- 來接。第一次開會的時候，
      上述之人都有到，開會時就說準備大家一起去議價，邱麗
      - 的先生劉邦丞說我比較會殺價，叫我去議價。當時大家
      的意思是叫我去議價…就是找幾個代表去，當時沒有說哪
      一天要去找己○○議價。等3 月8 日早上，被告就聯絡我
      ，跟我說他已經去跟己○○議價回來，他跟我說己○○要
      賣一甲500 萬元，並拿出不動產買賣契約書給我…，我把
      買賣契約影印給周進榮、邱麗- 看，說已經談成了。其他
      人都信任被告，其他的人是被告通知確定500 萬…（當時
      談大家要一起買，有無說土地要登記何人名下？）就是登
      記9 個人的名字，我們沒有買賣契約，大家都用口述，當
      時沒有談到買賣契約要以何人為買受人，當天只有說派代
      表去議價，要由何人簽正式買賣契約都沒有討論。突然被
      告就已經簽約回來了等語明確。另庚○於臺灣苗栗地方法
      院檢察署95年度偵字第1968號案件96年1 月9 日偵查中亦
      證稱：「93年2 月底一個中午，被告打電話說有好康要報
      我，被告本身開天利仲介公司，他說系爭土地有中壢買主
      要買，附近有溫泉，他說如果我在3 天內找到10個人，大
      家就可合夥把土地買下來。他說大家都出一樣的錢，且強
      調要報好康給大家」等語綦詳。
（三）另證人張林蘭於前開偵查案件同日證述：「（乙○○是否
      有找你買系爭土地？）他有打電話給我。說有找人在吉福
      園吃晚餐，問我要不要過去，說是要問買圳頭那塊土地，
      問我要不要，我說我沒意願。後來他又要找人，找不夠人
      數再來找我。約是在93年2 月份，他說連他在內要找9 個
      人一起買土地，沒有說是仲介，有說一甲要500 萬元，後
      來他說我只要給她訂金50萬元，前後我拿了約200 萬元現
      金給他…簽約之前大家曾在乙○○家見過面，討論每人要
      拿50萬元訂金買土地，乙○○說他要負責去跟地主談。」
      等語明確。
（四）證人林桂桃於前開偵查案件同日證述：「在吉福園時乙○○說是找大家共同來買這塊土地，這塊土地在圳頭從日本
      時代就有溫泉要找大家共同來買土地，有說一甲500 萬元
      ，9 個人都出一樣的錢，包括他在內。後來我跟他說我沒
      有這麼多錢，他說沒關係，他選舉時我有幫忙，所以我出
      166 萬給她即可，除了吉福園外，還到乙○○家一次討論
      ，那次是乙○○要跟大家收50萬元定金，他再去跟地主議
      價等語無訛。
（五）證人即系爭土地之出資人陳寬裕於前開案件同日證述：「
      我是乙○○直接找我，他說本來要找10個人來買土地，他
      自己也占一份，將來可以採溫泉，大家一起來賺錢，他說
      一甲5 百萬元，我說就算要一起買價錢也要再談低一點等
      語。另證人即周進榮於前開案件同日證述：「在吉福園餐
      廳還有計畫大家分頭找齊10個人買土地，後來湊不齊10個
      人，就由9 個人合夥買，一甲5 百萬元，每個人出522 萬
      元，93年2 月25日早上我把支票交給乙○○先生劉環簽收
      ，3 月1 日晚上乙○○又召集我們到他家吃點心，那時已
      找齊9 個人，定金也收了，當天原本談好要由乙○○、張
      林蘭、林桂桃一起去跟地主議價，結果第二天乙○○就說
      他早上六點多已經去找地主，拿給他1 千萬元，契約也簽
      好，3 月8 日我們才繳第二期款等語，是以上證人庚○、
      張林蘭、林桂桃、陳寬裕、周進榮所證述被告邀集其等合
      資購買系爭土地，並稱被告也加入一份，9 人出資金額均
      相同，且曾聚會討論派代表向地主議價之情節，均大致相
      符，足見本件確係由被告邀集原告等人共同向己○○購買
      系爭土地，而非由被告為出賣人出賣系爭土地。
（六）另證人辛○○於本院審理時固證稱：「被告係先買系爭土
      地，被告先找辛○○、林桂桃、張林蘭等4 人先合夥，4
      人預計一人出資305 萬元，再找其他買主再以一甲500 萬
      元賣出，其中差額由其等4 人先賺取」等語。惟查，證人
      張林蘭、林桂桃均未證述其等曾與辛○○、被告等4 人先
      行合夥買入土地而決議以每甲500 萬元再賣於他人之事實
      。且證人張林蘭於前開偵查案件中明確證述：「我們4 個
      人並沒有先談好，而且就如我剛講的是乙○○打電話給我
      ，說要去吉福園吃飯，我也沒有去」等語。又前開證人庚○等人均未證述被告曾表明其為出賣人，且倘如原告等知
      悉被告為出賣人，又何須聚會討論派代表向地主己○○議
      價？足徵證人辛○○證述係被告等4 人先行合夥買入系爭
      土地再決議由其等出賣給原告等人等語，並不足採。況被
      告辯稱其與林桂桃、張林蘭等4 人決定先買下4 甲後，再
      請證人庚○仲介原告等人買受其中5 甲，有告訴庚○其係
      以每甲305 萬元買的云云，惟衡之常情，倘如被告確實告
      知證人庚○其以每甲305 萬元買下系爭土地，且被告等4
      人已先買下4 甲，其餘請庚○仲介以每甲500 萬元賣出等
      語，則證人庚○既已知悉被告已先行買入系爭土地且成本
      僅為每甲305 萬元，則庚○豈有可能願意以每甲500 萬元
      之價格加入購買系爭土地？且知悉被告每甲之底價，而僅
      要求佣金僅有1 百萬元，於扣除佣金後其仍須以高於底價
      117 萬元之價格買受系爭土地？足見被告上開抗辯，顯與
      常情有違，並不足採。況本件土地買賣價格非低，倘如確
      由被告出賣予原告，何以兩造間未簽訂任何買賣契約，如
      此則被告之權利如何保障？綜上，足見被告抗辯其係轉賣
      系爭土地予原告乙節，自不足採。
（七）另系爭土地每人出資額522 萬元係如何計算及分期繳納之
      金額及時間乙節，有證人庚○提出之出資額計算表在卷可
      憑，該表據證人林桂桃於前開偵查案件95年5 月8 日偵查
      中證述「出資額計算表是在乙○○家時，乙○○說由我寫
      的，土地面積乘以單價除以9 人得出每人支付522 萬元之
      金額，這是乙○○告訴我的，應該是在簽約後收款時寫的
      」，證人庚○於本院審理中亦證稱：「該單據是林桂桃寫
      的，是3 月8 日議價回來，聚在一起討論，就是照這樣進
      度來付款，我們是先付50萬元定金，再付兩次1 百萬元，
      這時才開始登記，再付1 百萬、172 萬元」等語明確。另
      觀之兩造所不爭執之各買受人繳付金額及時間表，包括原
      告在內之買受人均以此進度及金額分期付款。足見本件原
      告等買受人之出資金額，確實係以被告所告知向地主己○○買受每甲500 萬元之金額為基礎，除以9 人，每人出資
      額相同為計算。原告等買受人亦係以該金額為基礎討論分
      期之金額及時間，並據以付款，更徵原告主張及證人庚○
      等人所證述被告告知係大家一起買土地，每甲500 萬元，
      每個人出資金額都一樣等情非虛。
（八）被告確係以包括其共9 人共同出資向地主購買土地，且每
      人出資金額均相同為由，邀集原告購買系爭土地。其告知
      原告應出資之金額，係以其向地主買受系爭土地，每甲50
      0 萬元之金額為標準；惟被告於93年3 月8 日已與己○○
      達成協議，系爭土地之買賣價格僅為2,743 萬元，每甲30
      5 萬元，卻隱瞞前開事實逕向原告稱其議價結果為每甲5
      00萬元，並使林桂桃據以書寫計算式，提供給原告、庚○
      等人要求其等據以付款，並匯入被告指定之帳戶內。且被
      告為隱瞞前情，從未提出系爭土地之買賣契約原本供原告
      等人觀覽，致庚○等人於94年3 月21日提出存證信函要求
      被告提出購買系爭土地之契約書正本及交付款項明細，此
      有證人庚○提出之存證信函在卷為憑，足見被告施用詐術
      甚明。又土地交易較諸其他市場上流通之商品具有不透明
      性，且因方位、區段、交通便利性、潛力而影響其交易價
      格，原告固考量系爭土地前開條件及系爭土地為溫泉區，
      具有潛力之利多因素而購買。惟正因土地交易價格之不透
      明性及原告亦非專業人士，而被告有土地仲介、交易經驗
      ，且擔任鎮民代表，具有一定之社會地位，對地方土地之
      交易行情顯較一般人為熟悉，原告對於被告之邀集，自因
      被告之身分、社會經歷而產生高度之信賴。況被告宣稱是
      是有利與大家共享，其亦參加一份，每個人出資額均同等
      語，均導致原告陷於錯誤，誤信被告所告知之議價結果及
      土地買受價格為真正。綜上，足見原告確因被告告知不實
      之訊息而陷於錯誤，被告有詐欺之行為，致原告陷於錯誤
      而以522 萬元購買系爭土地甚明。
五、按因故意或過失，不法侵害他人之權利者，負損害賠償責任
    ，民法第184 條第1 項前段定有明文。查被告施用詐術，隱
    瞞其向己○○購買系爭土地之真正價格，向原告偽稱和己○○議價之結果為每甲500 萬元，並據以計算原告應出資之金
    額，致原告陷於錯誤，以522 萬元之價格共同購買系爭土地
    ，而受有損害，則被告自應就原告所受損害負賠償責任。依
    卷附之出資額計算表所示，系爭土地之面積合計9.0552公頃
    （不包括被告另向訴外人曾瑞芳買得之0.0582公頃），每公
    頃為1.031 甲，每甲500 萬元，而被告實際上向己○○買受
    價格為每甲305 萬元，據此計算，原告因被告施行詐術所受
    之損害共為2,022,781 元（9.0552×1.031 ×（500-305）
    萬÷9 ＝202 萬2,781 元，元以下四捨五入）。從而，原告
    請求被告賠償損害200 萬元，自屬有據。又被告自承未使原
    告等買受人閱覽系爭土地之買賣契約原本等情，業如前述，
    是原告自無從得知被告與己○○就系爭土地之買賣價格為何
    。另依臺灣苗栗地方法院檢察署95年度偵字第1968號卷內所
    附調查局94年8 月3 日調查筆錄，原告之父丙○○稱其一直
    到94年初，同夥人陳寬裕太太張瓊美告知，才知被告僅付給
    地主2,000 多萬元（詳細數目不清楚）等語，據此而言，原
    告知悉遭被告詐欺而受有損害應係於94年初，則其於知有損
    害後之2 年間即95年9 月提起本訴，請求權尚未罹於時效，
    是被告為時效之抗辯，即屬無據，自不足採。
六、綜上所述，原告本於侵權行為之法律關係請求被告給付2,00
    0,000 元，及自起訴狀繕本送達翌日即95年9 月16日起至清
    償日止，按年利率5 ％計算之法定遲延利息，為有理由，應
    予准許。
七、本件事證已臻明確，兩造其餘攻擊防禦方法及所提證據，均
    核與本件判決結果不生影響，爰不一一論述。又本院既已就
    原告損害賠償及不當得利之請求，擇一為勝訴之判決，是就
    原告本於不當得利為請求部分，即不另論述，附此敘明。
八、兩造均陳明願供擔保聲請宣告假執行或免為假執行，經核均
    無不符，爰分別酌定相當之擔保金額併准許之。
九、據上論結，本件原告之訴為有理由，依民事訴訟法第78條、
    第390 條第2 項、第392 條，判決如主文。
中    華    民    國    97    年    11    月    18    日
                  民事庭法  官  曾明玉
以上正本係照原本作成。
如對本判決上訴，須於判決送達後20日內向本院提出上訴狀。
                        書記官  黃麗靜
中    華    民    國    97    年    11    月    18    日


司法院資訊處製作；財團法人民間司法改革基金會備份。
